【裁判字號】    99,交聲,1078
【裁判日期】    990930
【裁判案由】    違反道路交通管理處罰條例聲明異議
【裁判全文】
臺灣士林地方法院交通事件裁定        99年度交聲字第1078號
原處分機關  臺北市交通事件裁決所
異  議  人
即受處分人  甲○○
上列受處分人因違反道路交通管理處罰條例案件，對於臺北市交
通事件裁決所於中華民國99年9 月14日所為之北市裁罰字第裁22
-ZFB073530號裁決，聲明異議，本院裁定如下：
    主  文
異議駁回。
    理  由
一、按汽車行駛高速公路及快速公路，其車道之使用，除因交通
    事故及道路施工依臨時或可移動標誌指示或交通勤務警察指
    揮外，應依設置之交通標誌、標線或號誌之規定，高速公路
    及快速公路交通管制規則第8 條第1 項前段定有明文；又槽
    化線，乃劃設於交岔路口、立體交岔之匝道口或其他特殊地
    點，用以引導車輛駕駛人循指示之路線行駛，並禁止跨越，
    其標線線型分為單實線、Ｙ型線與斜紋線三種，顏色應與連
    接之行車分向線、分向限制線或車道線相同，道路交通標誌
    標線號誌設置規則第171 條第1 項、第2 項亦有規定。次按
    ，汽車行駛於高速公路、快速公路或設站管制之道路，不遵
    使用限制、禁止、行車管制及管理事項之管制規則而有未依
    標誌、標線、號誌指示行車者，處汽車駕駛人新臺幣（下同
    ）3000元以上6000元以下罰鍰，並應記違規點數1 點，道路
    交通管理處罰條例第33條第1 項第13款及第63條第1 項第1
    款分別定有明文。又按，汽車駕駛人經以科學儀器取得證據
    資料證明其行為違規，當場不能攔截製單舉發者，得逕行以
    汽車所有人為被通知人製單舉發；受舉發違反道路交通管理
    事件之被通知人，認為受舉發之違規行為應歸責他人者，應
    於通知單記載之應到案日期前，檢附相關證據及足資辨識、
    通知應歸責人之證明文件，向處罰機關告知應歸責人，處罰
    機關應即另行通知應歸責人到案依法處理；逾期未依規定辦
    理者，仍依道路交通管理處罰條例各該違反條款規定處罰，
    道路交通管理處罰條例第7 條之2 及違反道路交通管理事件
    統一裁罰基準及處理細則第36條分別定有明文。是汽車駕駛
    人如係駕駛小型車於高速公路因未依規定跨越槽化線行駛而
    為警舉發，於舉發通知單上所載之應到案日期前到案聽候裁
    決，經處罰機關調查後仍認定其有上開違規行為者，依違反
    道路交通管理事件統一裁罰基準及處理細則第44條第1 項及
    違反道路交通管理事件統一裁罰基準表（以下稱基準表）之
    規定，應對該汽車駕駛人處以3000元之罰鍰，並記違規點數
    1 點。
二、本件異議人即受處分人甲○○於民國99年5 月12日15時55分
    許，駕駛車號3520-YC 號之自用小客車，行經國道三號南下
    62.3公里（即大溪交流道南向出口）處，因由外側車道直接
    跨越槽化線切入減速車道以進入出口匝道，而為內政部警政
    署國道公路警察局第六警察隊龍潭分隊員警以科學儀器拍照
    採證，並以受處分人有前揭違反道路交通管理處罰條例第33
    條第1 項第13款規定之行為掣單舉發，嗣將前開舉發通知單
    送達於受處分人，經受處分人於舉發通知單所載應到案日期
    （即99年7 月21日，裁決書誤載為99年9 月17日）前向原處
    分機關提出申訴，案經原處分機關即臺北市交通事件裁決所
    函請舉發單位即內政部警政署國道公路警察局第六警察隊調
    查，因認受處分人確有前開違規行為，原處分機關乃以「行
    駛高速公路未依標線指示行車」之違規事實，並依道路交通
    管理處罰條例第33條第1 項第13款、第63條第1 項第1 款、
    違反道路交通管理事件統一裁罰基準及處理細則第44條第1
    項及基準表之規定，於99年9 月14日裁處受處分人罰鍰3000
    元，並記違規點數1 點等事實，此有內政部警政署國道公路
    警察局舉發違反道路交通管理事件通知單通知聯（公警局交
    字第ZFB073530 號）、採證照片、交通違規案件陳述書、內
    政部警政署國道公路警察局第六警察隊99年8 月12日公警六
    交字第0990671010號函、臺北市交通事件裁決所違反道路交
    通管理事件之北市裁罰字第裁裁22-ZFB073530號裁決書及上
    開裁決書之送達證書等影本在卷可稽。
三、受處分人於聲明異議狀內固不否認於前揭時地駕駛上開車輛
    行駛高速公路而有跨越槽化線行車之事實，惟矢口否認有何
    違反道路交通管理處罰條例規定之行為，辯稱：事發當時行
    車速度約100 公里，不可能看完標示牌，且警察應當場勸告
    而直接錄影而開立罰單云云。經查：受處分人於前揭時地駕
    駛上開車輛行駛高速公路而有跨越槽化線行車等事實，業為
    受處分人所不否認，並有採證照片在卷可參；又本件違規時
    間為15時55分之日間，而依上開採證照片觀之，採證時違規
    地點之光線尚屬充足，視距亦稱良好，且國道3 號南向出埔
    頂隧道於61.55 公里及62.15 公里處均有設置「外側車道出
    口專用」標誌，並於該路面標示出口專用，亦有內政部警政
    署國道公路警察局第六警察隊上開函文在卷可考，況依卷附
    採證照片觀之，上開車輛係行駛於外側車道，嗣於外側車道
    與減速車道分界處始行跨越槽化線切入減速車道，而非循減
    速車道依序行駛，對照各該車道上其他車輛行進情形，足見
    受處分人上開所辯，要屬事後卸責之詞，不足採信。至違反
    道路交通管理事件統一裁罰基準及處理細則第12條第1 項第
    15款雖規定：「行為人因客觀具體事實，致違反道路交通管
    理處罰條例規定係出於不得已之行為，而未嚴重危害交通安
    全、秩序或發生交通事故，且情節輕微，以不舉發為適當者
    ，交通勤務警察或依法令執行交通稽查任務人員得對其施以
    勸導，免予舉發。」等語，然受處分人所為本件違規行為，
    依卷內現存事證尚無從認定有何出於不得已之情事，自無適
    用上開規定之餘地，亦難據以主張員警執法有何不當之情事
    而脫免其責。是本件事證明確，受處分人確有前揭違規行為
    ，應堪認定。
四、綜上所述，受處分人確有於前揭時地行駛高速公路未依標線
    指示行車之行為，自屬違反道路交通管理處罰條例第33條第
    1 項第13款之規定，而受處分人於舉發通知單上所載應到案
    日期（即99年7 月21日）前向原處分機關提出申訴，是原處
    分機關依道路交通管理處罰條例第33條第1 項第13款、第63
    條第1 項第1 款、違反道路交通管理事件統一裁罰基準及處
    理細則第44條第1 項及前揭基準表之規定裁處受處分人罰鍰
    3000元，並記違規點數1 點，經核並無違誤。本件受處分人
    猶執前詞，指摘原處分不當，自無理由，應予駁回。
據上論斷，應依道路交通案件處理辦法第19條，裁定如主文。
中    華    民    國    99    年     9    月    30    日
                    交通法庭法  官     黃雅君
以上正本證明與原本無異。
如不服本裁定應於送達後5日內向本院提出抗告狀。
                            書記官     簡湘雲
中    華    民    國    99    年     9    月    30    日

司法院資訊處製作；財團法人民間司法改革基金會備份。
